【裁判字號】    97,抗,60
【裁判日期】    970325
【裁判案由】    返還擔保金
【裁判全文】
臺灣高等法院臺南分院民事裁定    97年度抗字第60號
抗告人  甲○○○
抗告人因與相對人荷商荷蘭銀行股份有限公司台北分公司間返還
擔保金事件，對於中華民國97年1月9日台灣台南地方法院97年度
聲字第15號裁定提起抗告，本院裁定如下：
    主  文
抗告駁回。
抗告程序費用新台幣壹仟元由抗告人負擔。
    理  由
一、按「有下列各款情形之一者，法院應依供擔保人之聲請，以
    裁定命返還其提存物或保證書：一、應供擔保之原因消滅者
    。二、供擔保人證明受擔保利益人同意返還者。三、訴訟終
    結後，供擔保人證明已定20日以上之期間，催告受擔保利益
    人行使權利而未行使，或法院依供擔保人之聲請，通知受擔
    保利益人於一定期間內行使權利並向法院為行使權利之證明
    而未證明者。關於前項聲請之裁定，得為抗告，抗告中應停
    止執行。」，民事訴訟法第104條定有明文。又民事訴訟法
    第104條第1項第3款所謂「受擔保利益人行使權利」，係指
    向法院起訴或為與起訴相同效果之訴訟行為（如聲請調解或
    聲請發支付命令）而言。另上開條文第1項第3款所謂訴訟終
    結，應從廣義解釋，包括執行程序終結在內，本件再抗告人
    （即債權人）如確已聲請撤銷假扣押裁定，並撤回假扣押執
    行之聲請，復定20日以上之期間催告受擔保利益人即相對人
    行使權利而未行使者，似不妨適用上開條文之規定，准許再
    抗告人領回其因聲請假扣押而提供之擔保金（最高法院80年
    台抗字第413號判例、75年度台抗字第261號判決意旨參照）
    。
二、抗告意旨略以：相對人前於民國（下同）96年11月14日以存
    證信函催告抗告人行使權利後，抗告人業於20日期限內，以
    存證信函方式請求相對人賠償抗告人因本件假扣押事件所受
    損害並提出清償證明。在本件假扣押執行期間，正卡人張金
    圈曾向相對人表明本件債務與抗告人無關，經相對人同意後
    撤銷該假扣押裁定確定。惟抗告人因此經常煩惱、身心受極
    大損害，家人信用亦遭連累，故向相對人請求賠償。詎原審
    法院不查，竟裁定准許返還相對人之擔保金，損及抗告人之
    權益，請求廢棄原裁定云云。
三、經查：相對人荷商荷蘭銀行股份有限公司台北分公司主張其
    與抗告人間假扣押事件，相對人前依原審法院92年度裁全字
    第4288號民事假扣押裁定，於提供新臺幣（下同）4萬7272
    元為擔保金，以原審法院92度存字第2184號辦理提存後，聲
    請原審法院假扣押執行抗告人所有財產，經該院92年度執全
    字第2007號強制執行事件受理在案。期間抗告人曾以相對人
    未依原審93年度聲字第51號裁定命其於期限內起訴為由，聲
    請撤銷上開假扣押裁定，經原審法院93年4月23日93年度裁
    全聲字第60號裁定准許撤銷確定在案。抗告人進而於93年8
    月25日聲請原執行法院撤銷上開假扣押強制執行程序，經原
    執行法院於93年9月3日准許並塗銷抗告人所有之不動產之查
    封登記在案。相對人於96年11月14日以板橋三民路郵局第30
    37號存證信函通知受擔保利益人（即抗告人）於函到後20日
    內行使權利，抗告人於96年12月3日收受各情，此有抗告人
    提出之原執行法院92年度執全字第2007號執行程序終結通知
    函、存證信函暨其回執等影本各乙份在卷可稽，復經本院依
    職權調閱原審92年度執全字第2007號（包括92年度裁全字第
    4288號假扣押卷）強制執行卷宗核閱無訛。相對人主張伊為
    請求返還擔保金，於兩造間強制執行程序終結後曾通知抗告
    人於法定20日期間行使權利之事實，堪信真正。
四、抗告意旨略以：伊於收受抗告人之存證信函後，即於96年12
    月18日以存證信函方式請求相對人賠償伊請求因本件假扣押
    事件所受損害，並請求相對人提出清償證明云云。惟查：相
    對人為保全對抗告人損害賠償之請求，聲請對抗告人為假扣
    押並提存擔保金4萬7272元，相對人嗣於本件假扣押強制執
    行程序終結後之96年11月14日以存證信函方式通知抗告人於
    該通知送達後20日內之期限內行使權利，該通知並於96年12
    月3日合法送達予抗告人，有相對人提出之存證信函暨其回
    執影本各乙份在卷可憑。抗告人收受相對人要求行使權利之
    通知後，固以96年12月18日存證信函催告相對人，請求相對
    人賠償損害並提出清償證明，依上說明，此項存證信函之通
    知，與起訴或為與起訴相同效果之訴訟行為（如聲請調解或
    聲請發支付命令）有異，尚難謂抗告人已合法行使權利。且
    抗告人迄未就上開假扣押事件所受損害向法院起訴或聲請調
    解或聲請核發支付命令，亦有原審97年1月8日民事紀錄科查
    詢表乙紙在卷足按（原審卷第7頁），抗告人未在法定20日
    期間內合法行使權利，應堪認定。
五、綜上所述，抗告人於本件強制執行程序終結後，經相對人以
    存證信函通知後，並未於收受相對人通知後20日內對相對人
    為行使權利並向法院為行使權利之證明，難認抗告人業已合
    法行使權利。原審法院依相對人之聲請，以裁定准許返還相
    對人上開假扣押之擔保金，經核並無違誤，抗告意旨指摘原
    裁定不當，求為廢棄改判，非有理由，應予駁回。
結論：本件抗告無理由，應依民事訴訟法第四百九十五條之一第
一項、第四百四十九條第一項、第九十五條、第七十八條裁定如
主文。
中    華    民    國    97    年    3    月     25    日
                  民事第三庭    審判長法  官  陳光秀
                                      法  官  莊俊華
                                      法  官  曾平杉
上為正本係照原本作成。
不得抗告。
中    華    民    國    97    年    3    月     25    日
                                      書記官  葉秀珍


司法院資訊處製作；財團法人民間司法改革基金會備份。
